【裁判字號】    91,訴,2689
【裁判日期】    920304
【裁判案由】    有關交通事務
【裁判全文】
臺北高等行政法院裁定                            九十一年度訴字第二六八九號
    原      告  甲○○
    被      告  交通部
    代  表  人  乙○○部長）.
    被      告  行政院消費者保護委員會
    代  表  人  林信義（主任委員）
右當事人間因有關交通事務事件，原告不服行政院中華民國九十一年五月十六日院台
訴字第０九一００二０四二七號及中華民國九十一年五月十日院台訴字第０九一００
一八五六四號訴願決定，合併提起行政訴訟，本院裁定如左：
    主  文
原告之訴駁回。
訴訟費用由原告負擔。
    理  由
一、行政訴訟法第五條規定：人民因中央或地方機關對其依法申請之案件，於法令所
    定期間內應作為而不作為，或予以駁回，認為其權利或法律上利益受損害者，經
    依訴願程序後，得向高等行政法院提起請求該機關應為行政處分或應為特定內容
    之行政處分之訴訟。此所謂依法申請之案件，係指人民依法有權請求行政機關為
    准駁之行政處分之謂，至單純陳情、檢舉或建議等，則不包括在內，是若無行政
    處分存在或非人民依法申請之案件，即不得據以提起訴願及行政訴訟。
二、緣原告於民國（下同）八十六年間以其購買之裕隆霹靂馬汽車設計不當，致其權
    益受損，請求被告行政院消費者保護委員會（下稱消保會）協助處理。消保會於
    八十六年七月十日以（八六）消保督移字第０二八九號移文單移請被告交通部核
    處逕復。交通部以八十六年七月二十二日交路八十六字第０三六四八六號函復原
    告，略以消費者保護法有關消護爭議處理分為申訴與調解及消費訴訟兩種，原告
    於八十五年五月間向台北地方法院及台灣高等法院提起民事訴訟，並經判決在案
    ，本部不再受理申訴與調解。另來函所提多起故障案件，宜請該當事人檢附具體
    資料，依消費者保護法之規定，向當地縣（市）政府消費者保護官或消費者服務
    中心提出申訴，確保其權益，被告亦已將來函影印函轉裕隆公司為必要之處置等
    語。交通部復依消保會八十七年七月三十日所召開會議之決議，按消費者保護法
    第三十三條至第三十六條之規定，於八十七年九月七日委請財團法人車輛研究測
    試中心對本案進行調查，並副知原告。案經該中心於八十七年十一月二十日邀集
    專家學者及相關單位召開公聽會及審查會，獲致結論略以請裕隆公司及原告依會
    議結論提供相關資料，俾利後續工作進行。原告旋以八十七年十二月十日陳情書
    就裕隆霹靂馬汽車設計不當向交通部陳情，交通部路政司於八十八年一月五日路
    台（八七）監字第一四八三五號函復原告，略以該部除續促財團法人車輛研究測
    試中心儘速辦理外，亦請原告配合辦理，俾利該中心進行本案相關調查事宜，並
    俟該中心辦理獲有結果後，再依法處理等語。財團法人車輛研究測試中心於八十
    八年二月九日邀集專家學者及相關單位召開公聽會及審查會，獲致結論略以尚無
    法據以斷定為設計不當之通案，建議本案現階段暫無進一步調查之需要。原告以
    調查處理過程涉有違失，迭向交通部陳情再次召開會議。經交通部以八十九年二
    月十七日路台監八十九字第０七二二七號書函等復以本案無再行調查之必要。原
    告據以向行政院提起訴願，經行政院以台九十訴字第００五二八七號訴願決定不
    予受理。嗣原告於九十年八月二十二日函請消保會就其裕隆霹靂馬汽車設計不當
    申訴案之處理情形予以解釋及協助處理。經消保會於九十年九月十九日以台九十
    消保督字第０一０二九號函請交通部依消保法及相關法規處理逕復，同日並以台
    九十消保督字第０一０二八號函復原告，以該會依法係消費者保護基本政策研擬
    、審議及監督實施之機關，所詢相關問題係屬主管機關交通部執行消保法之權責
    ，已轉請該部辦理逕復。旋消保會依據交通部九十年十月三日交路字第０五六七
    九九號函，以九十年十月九日台九十消保督字第０一一０二號函復原告，略以其
    不服交通部所為之處理提起訴願一案，業經本院以台九十訴字第００五二八七號
    訴願決定不予受理，原告向台北高等行政法院提起行政訴訟，全案正由台北高等
    行政法院審理中等語。原告以消保會曾於八十七年七月三十日召開協調會議，責
    由交通部依消保法全權處理，當時既能依消保法為調查，為何今日不能，顯未盡
    監督交通部執行消保法之權責，而交通部處理本案一再利用職權，玩弄消保法，
    推諉不辦，均屬訴願法第二條所稱之應作為而不作為云云，各別提起訴願，均遭
    訴願機關為不受理之決定，原告仍不甘服，遂提起本件訴訟。
三、按「行政院為研擬及審議消費者保護基本政策與監督其實施，設消費者保護委員
    會。」「消費者保護委員會之職掌如下：一、消費者保護基本政策及措施之研擬
    及審議。．．．」「本法所稱之主管機關：中央為目的事業主管機關；省（市）
    為省（市）政府；縣（市）為縣（市）政府」，消費者保護法（下稱消保法）第
    四十條第一項、第四十一條及第六條分別定有明文。是被告消保會為消費者保護
    基本政策之研擬、審議與監督其實施之機關，並非實際執行機關，無權作成行政
    處分，況遍查消保法及有關行政法令之規定，並未發現有任何法令賦予原告得請
    求被告交通部就設計不當之汽車應依消保法進行討論調查，及請求被告消保會應
    善盡消保法第四十一條監督施行之責之公法上權利，至原告所為之「陳情」，其
    作用僅係在促使主管機關注意執行職務之事實行為，被告處理與否並未對原告之
    權利或法律上利益發生具體法律上效果，故本件被告上開函覆，僅屬事實通知性
    質，並非行政處分，亦無人民「依法申請」之案件存在，依首揭說明，原告自不
    得對之提起行政救濟。訴願決定均不予受理，即無不合。原告復合併提起行政訴
    訟，自均非合法，應予駁回。
四、依行政訴訟法第一百零七條第一項第十款、第一百零四條、民事訴訟法第九十五
    條、第七十八條，裁定如主文。
中    華    民    國    九十二      年      三        月        四      日
                                  臺北高等行政法院  第三庭
                                            審判長  法  官  姜素娥
                                                    法  官  吳東都
                                                    法  官  林文舟
右為正本係照原本作成。
如不服本裁定，應於送達後十日內向本院提出抗告狀（須按他造人數附繕本）。
中    華    民    國    九十二      年      三        月        五      日
                                                    書記官  余淑芬


司法院資訊處製作；財團法人民間司法改革基金會備份。
